【裁判字號】    97,抗,294
【裁判日期】    971204
【裁判案由】    聲明異議
【裁判全文】
臺灣高等法院臺南分院民事裁定  97年度抗字第294號
抗  告  人
即 債務 人  崇億水產股份有限公司
法定代理人  甲○○○
相  對  人
即 債權 人  馬來西亞商上鼎資產管理股份有限公司
法定代理人  乙○○
上列抗告人因與債權人馬來西亞商上鼎資產管理股份有限公司間
票款執行事件而聲明異議，對於中華民國97年10月2日臺灣嘉義
地方法院所為裁定（97年度執聲字第46號），提起抗告，本院裁
定如下：
    主  文
抗告駁回。
抗告程序費用由抗告人負擔。
    理  由
一、本件抗告人於原審聲明異議意旨略以：系爭抗告人即債務人
    所有坐落嘉義縣布袋鎮○○段14地號其上同段417-2建號建
    物，原法院所委嘉義縣市鑑定估價聯誼會鑑估人員因未實地
    勘查建物內部，致估算資料不足，嚴重低估價值，原法院因
    而核定之拍賣底價差距過大，有損及債務人之權益。爰聲明
    異議，請求原法院重新核定拍賣底價等語。
二、抗告意旨略以：系爭建物經委由「宏宇不動產估價師事務所
    」估價師於民國（下同）97年9月5日至現場勘查該建物內、
    外之現況，鑑價為新臺幣（下同）10,578,000元，與原法院
    採用嘉義縣市鑑定估價聯誼會鑑價為4,235,000元，兩相比
    較，即知後者之鑑估非合法妥適，原法院以之核定為最低拍
    賣價額，顯有損及債務人之權益。至最高法院22年抗字第56
    1號判例意旨乃以「鑑定人合法估定價格」為前提，是若「
    鑑定人非依法估定價格」，則應不在此限。嘉義縣市鑑定估
    價聯誼會鑑估人員因未實地勘查建物內部，致估算資料不足
    ，而有誤算之情形，其鑑估即不合法。為此，請求原法院另
    為適法之處理等語。
三、按強制執行法第80條規定：「拍賣不動產，執行法院應命鑑
    定人就該不動產估定價格，經核定後，為拍賣最低價額。」
    不動產查封後拍賣前，必須依本條規定請鑑定人估定該不動
    產之價格，執行法院再就其估定之價格加以核定為拍賣底價
    。惟鑑定人所估定之價額，祇可作為核定拍賣底價之參考，
    執行法院不受其拘束，是否依據市價酌情增減，均由執行法
    院決定，當事人亦可向執行法院表明意見供作參考，一經執
    行法院核定拍賣底價後，當事人即不得任意指為不實或過低
    而請求復估（參照最高法院22年抗字第561號、24年抗字第
    918號、88年度台抗字第13號等裁定意旨）。
四、查，本件原法院查封抗告人即債務人所有坐落嘉義縣布袋鎮
    ○○段14地號其上同段417-2建號建物後拍賣前，依強制執
    行法第80條規定函請嘉義縣市鑑定估價聯誼會依法就該建物
    估定價格，結果鑑價為4,235,000元，原法院參考該估價，
    並以之定為最低拍賣價額，依上開說明，其程序及步驟自屬
    合法。況此項最低價額，僅在限制投標人出價不得少於此數
    ，其願出之最高價額，並無限制，如債務人被查封之財產，
    果值高價，則公告拍賣之後，應買人競相出價，自可得公平
    之價格賣出，於債務人之權益，並無損害可言，揆諸上開說
    明，抗告人僅可向原法院表明意見供作參考，不能拘束法院
    ，於原法院核定拍賣底價後，抗告人即不得任意指為不實或
    過低而請求復估，至為明灼。原裁定駁回抗告人之聲明異議
    ，經核於法並無不合。抗告意旨指摘原裁定不當，求予廢棄
    改判，為無理由，應予駁回。又抗告人之其餘陳述，經本院
    審酌後，均與裁定結果無影響，爰不一一論述，附此敘明。
五、據上論結，本件抗告為無理由，應依強制執行法第30條之1
    、民事訴訟法第495條之1第1項、第449條第1項、第95條、
    第78條，裁定如主文。
中    華    民    國    97    年    12    月     4    日
                  民事第四庭    審判長法  官  王惠一
                                      法  官  林永茂
                                      法  官  王浦傑
上為正本係照原本作成。
如不服本裁定，僅得於收受本裁定正本送達後10日內以適用法規
顯有錯誤為理由，向本院提出再抗告狀（須附繕本）依法應繳納
抗告費新台幣1千元，並委任律師為訴訟代理人，經本院許可後
始可再抗告於最高法院。
中    華    民    國    97    年    12    月     4    日
                                      書記官  廖英琇
【附記】
民事訴訟法第495條之1第2項準用同法第466條之1第1、2項規定
：
(1)對於第二審判決上訴，上訴人應委任律師為訴訟代理人。但上
  訴人或其法定代理人具有律師資格者，不在此限。
(2)上訴人之配偶、三親等內之血親、二親等內之姻親，或上訴人
  為法人、中央或地方機關時，其所屬專任人員具有律師資格並
  經法院認為適當者，亦得為第三審訴訟代理人。
民事訴訟法第466條之2：
  上訴人無資力委任訴訟代理人者，得依訴訟救助之規定，聲請
  第三審法院為之選任律師為其訴訟代理人。


司法院資訊處製作；財團法人民間司法改革基金會備份。
